【裁判字號】    92,易,860
【裁判日期】    920730
【裁判案由】    偽造文書等
【裁判全文】
臺灣臺北地方法院刑事判決                          九十二年度易字第八六０號
    公  訴  人  臺灣臺北地方法院檢察署檢察官
    被      告  戊○○  男  三.
右列被告因偽造文書等案件，經檢察官聲請簡易判決（九十二年度偵字第三七四四號
），經本院刑事庭認為不應以簡易判決程序審理，改依通常程序審理，本院判決如左
：
    主  文
戊○○連續意圖為自己不法之所有，以詐術使人將本人之物交付，處有期徒刑參月，
如易科罰金以參佰元折算壹日；緩刑貳年。
    事    實
一、戊○○係甲○○○股份有限公司（下稱光華公司，設於臺北市○○區○○路四九
    九號，代表人丁○○）所聘雇之駕駛員為從事業務之人，明知其於民國九十年三
    月二十九日凌晨四時五十二分，因酒後駕車為警舉發，並自同年四月十七日起至
    同年十月十六日止遭吊扣駕駛執照處分，竟仍基於意圖為自己之不法所有概括犯
    意，未向光華公司說明遭吊扣駕駛執照一事，自同年四月十七日起，連續於其每
    日發車前在業務上所應填寫之光華公司北峰站Ｂ００七線行車憑單上，連續勾填
    有駕駛執照等不實事項後，交予光華公司留存之方式加以行使，並持所遺失經人
    寄回之駕駛執照供光華公司查驗，使光華公司陷於錯誤相信戊○○仍有效領有駕
    駛執照，而准其繼續駕駛車牌號碼ＡＨ─六一０號營業大客車載客營業，並自同
    年四月十七日至同年七月二十七日止，給付每月新臺幣四萬三千元之薪資予戊○
    ○，足以生損害於光華公司。嗣於同年七月二十七日二十時六分，戊○○駕駛前
    揭營業大客車，在臺北市○○路因交通違規為警攔檢，查得其駕駛執照業經吊扣
    並對光華公司開單告發後，光華公司始得知上情，方知受騙。
二、案經光華公司訴由臺灣臺北地方法院檢察署檢察官偵查起訴。
    理  由
一、訊據被告戊○○固坦承其駕照因酒醉駕駛而被吊扣駕駛執照六個月之事實，但否
    認有何偽造文書及詐欺之犯行，辯稱：光華公司北峰站Ｂ００七線行車憑單上僅
    讓司機勾填有無執照，而並無細分勾填「吊扣」或「吊銷」執照，伊雖遭「吊扣
    」執照，但尚未被「吊銷」執照，是以，伊將其打勾記號，並無不可云云。然經
    查：
（一）被告右開犯罪事實，業經告訴人之代理人乙○○在偵查及本院調查時指述歷歷
      ，並有光華公司北峰站Ｂ００七線行車憑單一紙、臺北市交通事件裁決所違反
      道路交通管理事件裁決書二紙在卷可供佐證，已足認定，是被告明知其駕駛執
      照被吊扣六個月，卻自行於行車憑單上填載有駕照，而使公司同意其出車，顯
      見其有行使業務登載不實文書之故意甚明。
（二）又按「汽車駕駛人，有左列情形之一者，處新台幣六千元以上一萬二千元以下
      罰鍰，並當場禁止其駕駛及扣留其車輛牌照：一、未領有駕駛執照駕車者‧‧
      ‧六、使用註銷之駕駛執照駕駛小型車或機器腳踏車者。七、駕駛執照扣吊期
      間駕車者。‧‧‧」，道路交通管理處罰條例第二十一條第一項定有明文。而
      由以上違反道路交通管理處罰條例第二十一條第一項規定將未領有駕駛執照駕
      車、使用註銷之駕駛執照駕車及駕駛執照吊扣期間駕車者皆視為相同未領有駕
      照評價。經查被告於民國九十年三月二十九日凌晨四時五十二分，因酒後駕車
      為警舉發，並自同年四月十七日起至同年十月十六日止遭吊扣駕駛執照處分，
      惟仍在告訴人公司任駕駛，領取薪資等情，此為被告所承認，而被告在此吊扣
      駕駛執照期間應視同未領有駕照，其在行車憑單上，應勾填無駕駛執照，現被
      告勾填有駕駛執照，顯然為登載不實，被告辯稱：伊雖遭「吊扣」執照，但尚
      未被「吊銷」執照，伊將其打勾有駕駛執照記號，並無不可云云，顯為卸責之
      詞，並不足採。又被告施用此種詐術，使告訴人公司陷於錯誤，允其駕駛營業
      大可車，並交付薪資予被告，被告有詐欺之犯行，亦堪認定。
（三）縱上所述，本件事證明確，被告所辯均不足採信，其犯行足堪認定，應予依法
      論科。
二、核被告所為，係犯刑法第二百十六條、第二百十五條行使業務登載不實文書罪、
    刑法第三百三十九條第一項詐欺取財罪。其業務登載不實文書之低度行為，應為
    行使業務登載文書之高度行為所吸收，不另成罪。其行使業務登載不實文書部分
    與詐欺取財部分具有方法、目的之牽連關係，依刑法第五十五條為牽連犯，係裁
    判上一罪，應從一重之詐欺取財罪處斷。被告多次詐欺取財之行為，時間緊接，
    所犯罪名相同，顯係基於概括犯意而為之，應論以連續犯一罪，依刑法第五十六
    條加重其刑。爰審酌被告已與告訴人達成和解，此有和解書一紙附卷可稽，及其
    犯罪之動機、目的、手段、智識程度、所生危害等一切情狀，量處如主文所示之
    刑，併諭知易科罰金之折算標準，以資懲儆。惟查被告雖於八十二年間因施用毒
    品，經臺灣臺北地方法院以八十二年度訴字第一二四０號判處有期徒刑二年確定
    ，經送監執行，於八十三年八月三十一日假釋，於八十四年七月十一日假釋期滿
    ，以執行完畢論，然於五年以內未曾再受有期徒刑以上刑之宣告，此有臺灣高等
    法院被告全國前案紀錄表一紙附卷可稽，被告因一時短於思慮觸犯刑章，受此次
    罪行宣告之教訓後，已足促其警，應無再犯之虞，本院認其宣告之刑以暫不執行
    為適當，爰併宣告緩刑二年，以勵自新。
據上論斷，應依刑事訴訟法第四百五十二條、第二百九十九條第一項前段，刑法第五
十六條、第二百十六條、第二百十五條、第三百三十九條第一項、第四十一條第一項
前段、第五十五條、第七十四條第二款，罰金罰鍰提高標準條例第一條前段、第二項
，判決如主文。
本案經檢察官丙○○到庭執行職務。
中      華      民      國      九十二     年     七     月   三十     日
                               臺灣臺北地方法院刑事第三庭
                                   法    官  陳  德  民
右正本證明與原本無異。
如不服本判決，應於判決送達後十日內，向本院提出上訴狀。
                                   書 記 官  葉  志  昭
中      華      民      國      九十二       年            月          日
附錄本案論罪科刑法條全文
刑法第二百一十五條
從事業務之人，明知為不實之事項，而登載於其業務上作成之文書，足以生損害於公
眾或他人者，處三年以下有期徒刑、拘役或五百元以下罰金。
刑法第二百一十六條
行使第二百十條至第二百十五條之文書者，依偽造、變造文書或登載不實事項或使登
載不實事項之規定處斷。
刑法第三百三十九條
一意圖為自己或第三人不法之所有，以詐術使人將本人或第三人之物交付者，處五年
  以下有期徒刑、拘役或科或併科一千元以下罰金。
二以前項方法得財產上不法之利益或使第三人得之者亦同。
三前二項之未遂犯罰之。


司法院資訊處製作；財團法人民間司法改革基金會備份。
